臺灣高等法院臺南分院刑事判決　　　　　　九十一年度上訴字第六六三號　　　Ｇ
　　　上　訴　人
　　　即　被　告　甲　○　○
　　　共　　　同
　　　指定辯護人　本院公設辯護人　丙　○　○
右上訴人因毒品危害防制條例案件，不服臺灣嘉義地方法院九十年度訴字第三一六號
中華民國九十一年四月十六日第一審判決（起訴案號：臺灣嘉義地方法院檢察署八十
九年度偵字第四四四一號），提起上訴，本院判決如左：
      主      文
上訴駁回。
      事      實
一、甲○○、乙○○與不詳姓名年籍綽號「阿安」（另案偵查中）成年男子，共同基
    於販賣第二級毒品甲基安非他命牟利之概括犯意，自八十九年六月二十二日起至
    同年七月二十一日止，在嘉義市○○路十七號租屋處，由「阿安」提供大量甲基
    安非他命予甲○○以電子秤分裝小包，及以每包為新臺幣（下同）三千元之價格
    ，連續對外販售牟利，倘遇有買主洽購，「阿安」即以行動電話門號00000
    00000號撥打至0000000000號連繫甲○○，由甲○○或乙○○將
    甲基安非他命攜往鄰近巷口交付予購買者，每日約售出甲基安非他命二次，綽號
    「阿安」之人並常於凌晨三時左右前來向甲○○收款，販售所得共計十八萬元，
    均歸「阿安」所取得，甲○○則可獲得「阿安」免費提供安非他命供其食用之利
    益。嗣於同年七月二十一日下午五時三十分，為警持搜索票，在上址三樓房間內
    查獲「甲基安非他命十一包及一瓶、電子秤一個、小型密封袋四包（三百四十八
    個）、中型密封袋一包（七十五個）、填裝器四支、自製吸食器五組、自製酒精
    燈一個、玻璃球管一個、記事簿二本」，暨在乙○○皮包內查獲「安非他命一包
    （重約一點二公克）、玻璃球管一個、填裝器一支」等物。
二、案經嘉義縣警察局移送臺灣嘉義地方法院檢察署檢察官偵查起訴。
      理      由
一、訊之上訴人即被告甲○○、乙○○均矢口否認販賣第二級毒品安非他命，被告甲
    ○○辯稱：伊所以會告訴乙○○安非他命係幫阿安代售安非他命而免費獲得，實
    因不堪乙○○為家計經常向伊要錢，伊不但沒錢可給反又吸用安非他命，因而爭
    吵，才隨便說說，而扣案物品係阿安寄放云云。被告乙○○辯稱：因為當時伊自
    醫院出來，氣甲○○不付醫藥費，所以才咬他云云。
二、經查：
  (一)被告乙○○於八十九年七月二十一日警訊時，供稱：「查扣的東西是我男朋友的
    朋友綽號阿安於八十九年六月間，寄放在我及甲○○的，要我們幫他賣的。」「
    是綽號阿安於八十九年六月間打000000000號行動電話給甲○○，要我
    和甲○○至嘉義市○○路十七號幫忙販賣安非他命，我及甲○○於八十九年六月
    二十二日六、七時開始至該地點等阿安聯絡，如有人要購買安非他命，阿安會打
    000000000號行動電話告訴我和甲○○，並叫購買人到該地點之巷子口
    ，再由我或甲○○以每小包新臺幣三千元賣給對方，每天平均有五、六次，阿安
    大部分都在晚上三時來收錢，但我於八十九年七月生產後就沒有繼續幫阿安賣安
    非他命．．」「我們沒有什麼利潤，是因我男友甲○○有吸安非他命習慣，所以
    我們幫阿安之後，甲○○他所要施用之安非他命就不用錢」等語（詳警卷第三、
    四頁）；並於八十九年七月二十二日偵查中，供稱：「八十九年六月間阿安打0
    00000000號行動電話給甲○○，叫我和甲○○到嘉義市○○路十七號幫
    忙他賣安非他命，後來從八十九年六月二十二日六、七時左右，我跟甲○○就到
    那裡，如果有人要買安非他命，阿安會打000000000號行動電話給甲○
    ○，由我或甲○○將安非他命拿到嘉義市○○路十七號巷口給要買的人，每小包
    三千元，每天大約賣二次，阿安大部分都在晚上三時來收錢，安非他命是他事先
    拿來嘉義市○○路十七號給我們保管。」「阿安沒有另外給我們錢，但阿安會給
    甲○○一些安非他命吸食」等語（詳偵卷第十二頁）；核與其在原審審理中之供
    述，雖有些微細節部分有所出入，然就阿安如何與甲○○聯絡，甲○○、乙○○
    如何依阿安指示至上址居住，如何代阿安保管安非他命，如何至巷口交付安非他
    命予買主，如何於深夜交付金錢予阿安，甲○○則可因而免費吸食安非他命等情
    ，前後之供述皆大致相符合。並參酌被告乙○○與甲○○係男女朋友關係，乙○
    ○應無設詞攀誣甲○○之可能。復以被告甲○○於八十九年七月二十一日警訊時
    ，供稱：扣案之毒品係阿安拿來寄放，如果有人要買，會通知來向我拿，或聯絡
    我送到指定地點給客人，我可從中獲得無償吸食安非他命之利益等語（詳警卷第
    一頁反面）；暨其於八十九年七月二十二日偵查中，供稱：扣案物品是阿安的男
    子說放在他那裡比較危險，要放在我那裡比較安全，才寄放在我那裡，他有說如
    果要吸安非他命，可從中抽取來吸等語（詳偵卷第十三頁），足認被告甲○○為
    圖免費吸食安非他命而與「阿安」共謀販賣安非他命，並由甲○○、乙○○交付
    毒品予買主等事實，應堪認定。
  (二)八十九年七月二十一日下午五時三十分，經警持搜索票，在上址被告甲○○、乙
    ○○居住處三樓房間內，查獲「甲基安非他命十一包及一瓶、電子秤一個、小型
    密封袋四包（三百四十八個）、中型密封袋一包（七十五個）、填裝器肆支、自
    製吸食器五組、自製酒精燈一個、玻璃球管一個」，暨在乙○○皮包內查獲「安
    非他命一包（重約一點二公克）、玻璃球管一個、填裝器一支」等物，並扣押在
    案等情，業據被告甲○○、乙○○於警訊、偵查及審理中皆坦承不諱，且有上開
    物品扣案可稽，復有經甲○○、乙○○簽名、按指印之扣押書二份可考。而上開
    扣案之毒品經送驗結果，均為純質百分之九十以上之甲基安非他命，除其中一包
    即編號九淨重為一．六五公克外，餘十包之淨重均在三．０八至三．二九公克之
    間，有內政部警政署刑事警察局八十九年度刑鑑字第一０五七二六號、第一八五
    七一四號鑑驗通知書二份，附於偵查卷可考。衡諸常理，安非他命之價格不斐，
    倘僅係為供吸食安非他命之用，應無同時持有十二包甲基安非他命之必要，且何
    需同時持有大量之空密封袋（本件查獲有小型密封袋三百四十八個、中型密封袋
    七十五個）？又何須使用電子秤？何須高達肆支之填裝器？觀之其中十包安非他
    命之淨重均在三．０八至三．二九公克之間，足見上開安非他命係經過秤重後始
    為分裝入袋，倘非供販賣之用，何須予以秤重分裝？而被告甲○○否認販賣之情
    ，辯稱上述扣案甲基安非他命十一包、電子秤一個、小型密封袋四包（三百四十
    八個）、中型密封袋一包（七十五個）、填裝器肆支等物品係綽號「阿安」之人
    所寄放，卻無從提出「阿安」之年籍資料供查證，其供述實有避重就輕之嫌，難
    以採信。
  (三)又上開查扣物品經原審於九十一年三月十八日勘驗：(1)電子秤一個，如手掌般大
    小，攜帶方便，秤上標示最大秤重量為一百公克，裝有三顆圓形如指尖般大小之
    電池，尚可供使用；(2)填裝器四個，二個為斜削吸管，一個為疑似布丁類食品之
    食用湯匙，一個為不明塑膠物改制為類似小湯匙之物，均適宜掬取極微量之物。
    例如扣案之安非他命以此填裝器填裝，甚為便利；(3)密封袋數量很多，有二種規
    格，小密封袋有四包並三四八個，規格為三五ｍｍ乘以四０ｍｍ與包裝扣案十一
    包安非他命所使用之小密封袋為相同規格，中密封袋有一包共七十五個，規格為
    七十ｍｍ乘以一百ｍｍ；(4)記事簿二本，大本之記事本如手掌般大小，攜帶方便
    ，記載阿留、阿安、二哥、阿弟、鬼王、凸仔、祥學、和仔等不詳年籍姓名之人
    ，且有諸多三五００、二五００、六０００、八０００、九０００、三三００、
    三五００等疑似金額之記載，更有「七公克」「二錢」及「下星期要二九０００
    」等疑似標示重量及買賣預約之記載，使用鉛筆、藍色原子筆、黑色原子筆等不
    同之筆書寫，顯非同一時間所制作，應係長期記事之用，最後數頁皆記載電話，
    註記「自己」者，共寫有九個電話號碼，尚記載似有綽號無真實姓名者九人之電
    話，以行動電話之號碼居多，同一人有數個電話，例如註記「阿木」者，共寫有
    六個電話號碼，註記「留仔」共寫有五個電話號碼，尚有幾頁疑似書信或字條類
    之文字記載，描寫男女情事，抬頭係「親愛之彥爸爸你好」，署名係「媽媽筆」
    ，該「彥爸爸」之稱謂有可能係被告「甲○○」之稱，小本之記事本如口袋型
    之電話簿大小，如上所述，亦有數十位儘有綽號卻無姓名年籍之人之記載，與上
    開綽號有諸多相同者，有無數疑似金額之記載，有「加、減」等數學符號之記載
    ，部分以筆劃掉、刪除、有「一個」、「一個半」、「二個」、「現有三個半」
    之記載，有諸多與前述相同之電話記載，有幾頁疑似書信之記載，描寫男女情事
    ，係寫給稱為「美」之人，疑似寫給被告乙○○，先後以不同筆書寫等情，有上
    開勘驗筆錄附於本院卷可資為憑。查該記事本為被告甲○○所有，為其平日隨身
    攜帶記事之物，據被告甲○○、乙○○供述甚詳。按查扣之電子秤體積小，且已
    安裝電池，可隨身攜帶而隨時量秤一百公克以下之微量物品；填裝器四個均適宜
    掬取如安非他命類之極微量之物；中型、小型密封袋之數量共計有四百二十三個
    之多，顯係供販賣之用。而被告甲○○、乙○○之記事本上，記載「阿留、阿安
    、二哥、阿弟、鬼王、凸仔、祥學、和仔」等諸多不詳年籍姓名之人均為綽號或
    簡稱註記，未見有何真實姓名之記載，已啟人疑竇，又記載甲○○「自己」之電
    話號碼高達九個，被告倘無違法販售安非他命之情事，為逃避警方查緝，何以需
    如此多之電話號碼？且被告之記事本上更有諸多「七公克」、「二錢」、「下星
    期要二九０００」、「一個」、「一個半」、「二個」及「現有三個半」等關於
    金額、標示重量及買賣預約之記載，與一般販賣毒品者買賣毒品之帳冊記載習慣
    相同，堪認被告甲○○有販賣安非他命之情。
  (四)被告甲○○所使用之0000000000行動電話門號於八十九年七月七日起
    至同年七月二十一日止，與行動電話門號0000000000號確有頻繁之互
    通，此有該二門號之通聯記錄在卷可稽（詳偵卷第七十至一０三頁），核與被告
    乙○○所供述「阿安」與甲○○為販賣安非他命所用之連繫方式相符，足見被告
    甲○○於偵訊中所辯相隔數日方與「阿安」者連絡一次云云，顯為不實。參諸被
    告甲○○有多次吸食安非他命之前科，其於警訊、偵訊、原審及本院審理中皆坦
    承仍有吸食安非他命之習慣，且警訊中坦承為獲取「阿安」無償供應安非他命供
    施用，而代為取交安非他命予買主及收取價金等語，核與被告乙○○於警訊、偵
    查及本院審理中，皆供稱被告甲○○於八十九年間並無職業，係為求無償吸食安
    非他命而幫「阿安」賣安非他命等語相符，足見被告甲○○確有如犯罪事實欄所
    載之販賣安非他命行為。被告甲○○於上訴本院後，辯稱：伊所以會告訴乙○○
    安非他命係幫阿安代售安非他命而免費獲得，實因不堪乙○○為家計經常向伊要
    沒錢，伊又吸用安非他命，因而爭吵，才隨便說說；及被告乙○○辯稱：因為當
    時伊自醫院出來，氣甲○○不付醫藥費，所以才咬他云云。惟渠等所辯均未能提
    出具體事證供法院查核，且均與前述事實不符，應均屬卸責飾詞，而不可採。
  (五)末查治安機關對於販賣毒品者之查緝甚嚴，處罰尤重，設非有利可圖，斷無冒險
    販賣之理，應屬週知，被告甲○○、乙○○以無償獲取施用高昂毒品之代價，而
    為共謀販賣毒品之行為，則阿安從中牟利意圖，至屬灼然，本件事證明確，被告
    甲○○、乙○○犯行洵堪認定。
三、按安非他命為第二級毒品，毒品危害防制條例第二條第二項第二款定有明文；核
    被告甲○○、乙○○交付毒品予不特定之買主，並收取價金，以圖甲○○得無償
    吸食安非他命之行為，係犯毒品危害防制條例第四條第二項之販賣第二級毒品罪
    。被告等持有第二級毒品之低度行為，為高度之販賣毒品行為所吸收，不另論罪
    。再被告甲○○、乙○○等與「阿安」間，就上揭犯行，有犯意之聯絡及行為之
    分擔，均為共同正犯。被告兩人先後數次犯行，時間緊接，方法雷同，所犯係構
    成要件相同之罪名，顯係基於概括犯意為之，應依刑法第五十六條連續犯規定論
    以一罪，加重其刑。
四、原審以被告二人罪證明確，因予適用毒品危害防制條例第四條第二項、第十八條
    第一項前段、第十九條第一項，刑法第十一條前段、第二十八條、第五十九條、
    第五十六條、第三十八條第一項第二款規定，並審酌被告乙○○素行尚佳，僅基
    於男女朋友情誼，為協助男友即被告甲○○無償獲取安非他命供吸食，而協助交
    付安非他命予買主，參與動機實堪憫恕，且買主均由「阿安」接洽後直接與被告
    甲○○聯繫，其參與之情節較輕微，未朋分花用販賣安非他命所得之金錢，且到
    案後於警局、偵查中均一再坦承犯行，並供述共犯甲○○及「阿安」涉案之情節
    甚詳，雖未因而查獲「阿安」，但已足見其深具悔意，犯後態度甚為良好，目前
    尚有新生嬰兒（與被告甲○○所生）待其撫育，及其智識程度不高，對於法律規
    定不甚明瞭等一切情狀，實有法重情輕之憾，被告乙○○之犯罪情狀顯可憫恕，
    爰依刑法第五十九條之規定，酌量減輕其刑，並量處如主文第二項所示之刑。又
    審酌被告甲○○係為圖無償吸食之利而與「阿安」共謀販賣毒品，並未實際因販
    毒而賺取金錢，僅因一時貪圖有安非他命可供無償吸食，未經深思，即應允「阿
    安」之建議，而販賣安非他命予他人施用，不僅戕害施用者之身心，且益滋生犯
    罪，對社會危害甚鉅，暨犯後猶飾詞否認犯行等一切情狀，分別就甲○○量處有
    期徒刑七年六月；乙○○量處有期徒刑三年八月。並以八十九年度保管字第一九
    四三號扣案第二級毒品安非他命十一包、一瓶，及以警卷第七頁所附扣押書扣案
    安非他命一包，均係查獲之毒品，而以警卷第七頁所附扣押書扣案玻璃球管一個
    、填裝器一支，留有毒品殘渣，已無法將毒品自該器具分離，有刑事警察局八十
    九年度刑鑑字第一０五七二六號、第一八五七一四號鑑驗通知書二份，附於偵查
    卷可考，皆應依毒品危害防制條例第十八條第一項前段之規定沒收銷燬；扣案電
    子秤一個、小型密封袋四包（三百四十八個）、中型密封袋一包（七十五個）、
    填裝器四支，為共犯綽號「阿安」之人所有，且係供犯本件販賣第二級毒品罪所
    用之物，應依刑法第三十八條第一項第二款規定宣告沒收之；扣案之記事簿二本
    ，為被告甲○○所有，作為販賣毒品時記帳之用，亦應依刑法第三十八條第一項
    第二款規定宣告沒收之。另被告甲○○、乙○○、與「阿安」三人，共同自八十
    九年六月二十二日起至同年七月二十一日止（共計三十日），以每包為三千元之
    價格，連續販賣安非他命牟利，每日約售出安非他命二次，則被告三人因本件犯
    罪所得為十八萬元，均應依毒品危害防制條例第十九條第一項沒收，犯罪所得十
    八萬元，如全部或一部不能沒收時，以其財產抵償之。並敘明其餘扣案自製吸食
    器五組、自製酒精燈一個、玻璃球管一個等物，僅係吸食安非他命器具，並非供
    犯本件販賣毒品之用，爰不予宣告沒收。本院經核原判決認事用法，俱無不合，
    量刑亦稱妥適。上訴意旨，空言否認犯行，並指摘原判決不當，均無理由，俱應
    予駁回。
據上論斷，應依刑事訴訟法第三百六十八條，判決如主文。
本案經檢察官廖椿堅到庭執行職務。
中    華    民    國      九十一      年      十一      月      十九    日
                                  臺灣高等法院臺南分院刑事第一庭
                                      審判長法官  茆    臺    雲
                                            法官  蔡    長    林
                                            法官  李    文    福
右正本證明與原本無異。
如不服本判決，應於判決送達後十日內向本院提出上訴狀，其未敘述理由者並應於提
出上訴狀後十日內向本院補提理由書（應附繕本)。
                                      法院書記官  李    良    倩
中    華    民    國      九十一      年      十一      月      二十    日
附錄：本判決論罪法條
毒品危害防制條例第四條第二項：
製造、運輸、販賣第二級毒品者，處無期徒刑或七年以上有期徒刑，得併科新台幣七
百萬元以下罰金。
